【裁判字號】    90,上,246
【裁判日期】    920708
【裁判案由】    損害賠償等
【裁判全文】
臺灣高等法院高雄分院民事判決  九十年度上字第二四六號
    上  訴  人  丁○○
                          送.
                          號十.
    訴訟代理人  蔡鴻杰律師
    被上 訴 人  丙○○○  住.
                乙○○○  住高.
                甲○○    住同.
    訴訟代理人  鄭國安律師
                吳麗珠律師
                陳炳彰律師
右當事人間請求損害賠償等事件，上訴人對於中華民國九十年六月二十日臺灣高雄地
方法院九十年度訴字第一六二號第一審判決提起上訴，本院判決如左：
    主      文
原判決關於駁回上訴人後開第二項之訴部分，及該部分假執行之聲請，並訴訟費用之
裁判廢棄。
被上訴人應連帶給付上訴人新台幣貳佰捌拾壹萬柒仟佰伍拾伍元，及自民國九十年
二月一日起至清償日止，按週年利率百分之五計算之利息。
其餘上訴駁回。
第一、二審訴訟費用，由被上訴人連帶負擔四分之三，餘由上訴人負擔。
本判決命被上訴人連帶給付部分，於上訴人以新台幣玖拾肆萬元為被上訴人預供擔保
後得假執行，但被上訴人如於假執行程序實施前以新台幣貳佰捌拾壹萬柒仟佰伍拾
伍元為上訴人預供擔保，得免為假執行。
    事實及理由
一、上訴人主張：緣被上訴人丙○○○、乙○○○、及訴外人周石鵬前因向上訴人借
    款新台幣（下同）六百萬元，屆期未清償，上訴人乃對被上訴人丙○○○、乙○
    ○○、及訴外人周石鵬起訴請求清償借款，及對被上訴人丙○○○、乙○○○、
    甲○○聲請裁定拍賣抵押物，前者經判決上訴人部分勝訴，並得為假執行，後者
    經裁定准許拍賣，上訴人取得上開執行名義後，乃向原審聲請強制執行，前者案
    號為八十四年度執字第四八一七號，後者案號為八十四年度執字第四四二號。而
    原審民事執行處就八十四年度執字第四四二號執行事件，定於民國八十四年十二
    月二十六日拍賣，被上訴人丙○○○於同日拍賣前提出案款六百零四萬元請求停
    止拍賣，原審民事執行處乃停止拍賣，並於八十五年三月十五日通知上訴人於收
    受送達五日內至院領取案款七百九十五萬一千七百二十六元，詎被上訴人丙○○
    ○竟於八十五年三月二十二日至執行處陳述意見，表示前開案款係全部清償八十
    四年度執字第四八一七號案件之債務，如債權人無意見則同意由其領取前項款額
    ，被上訴人並向原審謊稱：「債務人已經全部清償執行債務，債權人拒絕受領」
    ，因而提起八十五年度訴字第四七三號債務人異議之訴，且聲請原審以八十五年
    度聲字第二五七號裁定，於八十五年四月一日供擔保向執行處聲請上開四四二號
    及四八一七號執行事件停止執行，阻撓上訴人領取該七百九十五萬一千七百二十
    六元案款，直至八十九年九月十六日判決被上訴人敗訴確定，上訴人於同年月三
    十日取得判決確定證明書，始得於八十九年十月一日聲請續行執行。被上訴人明
    知其係於八十四年度執字第四四二號拍賣抵押物執行程序中提出前揭款項，故意
    以不正當不合法之手段妨害拍賣抵押物，即妨害上訴人抵押權之實行，係侵害抵
    押權，及故意以背於善良風俗之方法加損害於上訴人，且被上訴人甲○○並非債
    務人，僅係承受抵押物之人，亦共同提起債務人異議之訴，並聲請停止執行，乃
    係共同侵權行為人。而上訴人自八十一年一月一日起至九十年六月三十日止，均
    向彰化銀行北台中分行借款，受有利息損失，爰依民法第一百八十四條第一項前
    段、後段侵權行為之法律關係，請求被上訴人連帶賠償自八十五年八月二十日起
    至八十九年九月三十日止，共計四十九個月，增加上訴人債務負擔達三百九十七
    萬八千九百五十四元之利息損失，及法定遲延利息，並聲請供擔保為假執行之宣
    告等語。原審判決上訴人敗訴，上訴人提起上訴，上訴聲明為：(一)原判決廢棄。
    (二)被上訴人應連帶給付上訴人三百九十七萬八千九百五十四元，及自九十年二月
    一日起至清償日止，按年息百分之五計算之利息。(三)上訴人願供擔保，請准宣告
    假執行。
二、被上訴人則以：上訴人前已就被上訴人曾提出現款表示清償，但於執行處通知上
    訴人領款，被上訴人復又反悔，而請求侵權行為損害賠償，係與本件事實相同，
    本件違反一事不再理原則。又被上訴人並未阻止上訴人領取案款，被上訴人認為
    系爭八十四年度執字第四八一七號及四四二號執行事件係同一筆債權，被上訴人
    指定以四八一七號債務清償，但上訴人不同意，被上訴人並未構成侵權行為。且
    上訴人若依四八一七號求償未獲完全清償時，可再依四四二號求償，上訴人亦未
    受有損害。另上訴人在銀行貸款，均在貸款期限內清償，並無未能清償銀行貸款
    而繼續負擔利息之情形，縱認上訴人無法清償銀行貸款，其損害應係其多支出之
    銀行貸款利息與被上訴人所應給付以本金六百萬元計算之法定利息之差額等語置
    辯。其於本院答辯聲明：(一)上訴駁回。(二)如受不利之判決，請准供現金或等值之
    有價證券為擔保免為假執行。
三、上訴人主張原審民事執行處就八十四年度執字第四四二號執行事件定於八十四年
    十二月二十六日拍賣，被上訴人丙○○○於同日拍賣前提出案款六百零四萬元請
    求停止拍賣，原審民事執行處乃停止拍賣，並於八十五年三月十五日通知上訴人
    於收受送達五日內至院領取案款七百九十五萬一千七百二十六元，而被上訴人丙
    ○○○於八十五年三月二十二日至執行處陳述意見時，表示前開案款係全部清償
    八十四年度執字第四八一七號案件之債務，如債權人無意見則同意由其領取前項
    款額，被上訴人並向原審提起八十五年度訴字第四七三號債務人異議之訴，且聲
    請原審以八十五年度聲字第二五七號裁定，於八十五年四月一日供擔保向執行處
    聲請停止執行，直至八十九年九月十六日判決被上訴人敗訴確定，上訴人於八十
    九年十月一日聲請續行執行，及上訴人自八十一年一月一日起至九十年六月三十
    日止，均向彰化銀行北台中分行借款之事實，業據上訴人提出原審民事執行處八
    十四年十二月八日高澤民春八十四執字第四四二號拍賣公告、八十四年度執字
    第四四二號執行事件八十四年十二月二十六日言詞陳述筆錄、同上事件第○五六
    五九五號案款收據、高澤民春八十四執字第四四二號停止拍賣公告、八十五年
    三月十五日八十五高澤民春八十四執字第四四二號通知、八十四年度執字第四八
    一七號執行事件八十五年三月二十二日言詞陳述筆錄、八十四年度執字第四四二
    號、四八一七號執行事件八十五年六月十日之執行筆錄（以上均見本院卷第六十
    至六八頁）、原審八十五年度聲字第二五七號裁定、原審八十五年度訴字第四七
    三號民事判決及確定證明書（原審卷第九至二三頁）、彰化銀行台中分行往來明
    細表（原審卷第一○六頁、本院卷第一三○頁）為證，復經本院依職權調閱原審
    八十四年度執字第四八一七號及四四二號執行卷證，核閱相符，堪信上訴人此部
    分之主張為真實，惟上訴人主張被上訴人共同故意以不正當不合法之手段妨害拍
    賣抵押物，係侵害抵押權，及故意以背於善良風俗之方法加損害於上訴人等情，
    則為被上訴人所否認，並以前開情詞置辯，是本件爭點厥為：(一)本件有無違反一
    事不再理原則？(二)本件兩件執行事件是否為同一債務？(三)被上訴人丙○○○提出
    之七百九十五萬一千七百二十六元，係清償何執行事件？(四)被上訴人將系爭案款
    指定清償於原審八十四年度執字第四八一七號執行事件是否適法？(五)被上訴人聲
    請停止執行，有無構成侵權行為？(六)上訴人之損害若干？爰分述如後。
四、經查：
  (一)按當事人不得就已起訴之事件，於訴訟繫屬中，更行起訴，民事訴訟法第二百五
    十三條固定有明文，惟所謂同一事件係指當事人相同、訴訟標的相同、及訴之聲
    明相同、相反或可代用之情形而言。本件上訴人請求之損害，係自八十五年八月
    二十日起至八十九年九月三十日止期間之利息損失，而上訴人於另案即本院八十
    九年度上更(二)字第四四號，則係請求自八十四年二月七日至八十五年八月十九日
    止期間之利息損失，有本院八十九年度上更(二)字第四四號判決可稽，兩者請求損
    害賠償之範圍並不相同，其訴之聲明不同，非屬同一事件，是上訴人提起本訴，
    尚無違反前開關於一事不再理原則之規定。
  (二)上訴人於七十四年六月二十五日借款六百萬元予被上訴人乙○○○、丙○○○、
    及訴外人周石鵬，約定清償期為同年七月二十四日，並由周石鵬、乙○○○、丙
    ○○○提供不動產設定抵押權予上訴人，嗣訴外人周石鵬將該抵押物所有權贈與
    被上訴人甲○○，上訴人乃對被上訴人三人向法院聲請准予拍賣抵押物裁定，經
    裁定准許後，並於八十三年十一月十五日聲請原審法院以八十四年度執字第四四
    二號拍賣該抵押物，嗣上訴人復於八十四年四月二十七日以原審八十四年度重訴
    字第六號清償借款事件判決為執行名義，聲請原審法院以八十四年度執字第四八
    一七號執行事件，對於被上訴人乙○○○、丙○○○、及訴外人周石鵬其餘不動
    產為假執行。而前開拍賣抵押物之抵押債權與清償借款事件判決所認定之六百萬
    元借款債權相同，僅請求之利息起算點不同，八十四年執字第四四二號拍賣抵押
    物執行名義為六百萬元及自七十四年七月二日起至清償日止，按年息百分之五計
    算之利息，而八十四年度執字第四八一七號假執行之執行名義為六百萬元及自七
    十八年十二月十八日起至清償日止，按年息百分之五計算之利息；又上訴人在上
    開四四二號執行事件為優先債權，惟在上開四八一七號執行事件為普通債權，該
    四八一七號執行事件另有高雄市第五信用合作社以三百萬元之抵押債權參與分配
    ，應優先清償，此為兩造所不爭執，並有上開執行卷可稽。因此，上開六百萬元
    雖係同一筆債務，惟利息不同，且為不同之執行事件，應甚明確。
  (三)惟原審執行處就上開八十四年度執字第四四二號事件定於八十四年十二月二十六
    日下午三時拍賣抵押不動產，被上訴人丙○○○於同日下午二時十分拍賣前繳款
    六百零四萬元，請求停止拍賣，並陳明「若有不足之部分，願再補足」，原審執
    行處乃停止拍賣，而上開六百零四萬元乃不足清償上開四四二號事件之債務，被
    上訴人丙○○○乃於八十五年一月三十日及二月三日及三月九日再繳款一百九十
    一萬一千七百二十六元之情，業據上訴人提出原審民事執行處八十四年十二月八
    日高澤民春八十四執字第四四二號拍賣公告、八十四年度執字第四四二號執行
    事件八十四年十二月二十六日言詞陳述筆錄、同上事件第○五六五九五號案款收
    據、高澤民春八十四執字第四四二號停止拍賣公告可憑（本院卷第六○至六四
    頁），並有上開執行卷足按，且被上訴人丙○○○於本院陳稱：四四二號案本來
    書記官算六百零四萬元，六百萬元本金，四萬元執行費，我們就繳納六百零四萬
    元清償四四二號案，後來對造主張遲延利息，所以六百零四萬元不夠清償，我又
    去繳一百多萬元等語（本院卷第二二四頁），由上觀之，被上訴人丙○○○係於
    上開四四二號執行事件拍賣期日前提出六百零四萬元，請求停止拍賣，並陳明若
    有不足部分，願再補足，經法院核算後，確有不足，乃又補繳一百九十一萬一千
    七百二十六元，共計七百九十五萬一千七百二十六元，是該七百九十五萬一千七
    百二十六元原係被上訴人丙○○○用以清償四四二號執行事件之債務甚明。
  (四)原審執行處乃於八十五年三月十二日製作二份發還案款通知上訴人，金額分別為
    八十四年度執字第四四二號案款六百零四萬元，八十四年度執字第四四二、四八
    一七號案款一百九十一萬一千七百二十六元，有通知及繳款收據在卷（原審卷第
    七一頁、第一四０至一四二頁），並於八十五年三月十五日以八十五高澤民春八
    十四執字第四四二號通知上訴人於收受通知後五日至院領取被上訴人提出之七百
    九十五萬一千七百二十六元，惟被上訴人於八十五年三月二十二日向執行處陳述
    該款係清償另案八十四年度執字第四八一七號債務，如債權人無意見則同意由債
    權人領取，原審執行處乃暫緩由上訴人領取上開款項，有該通知及言詞陳述筆錄
    、報告單在卷可憑（本院卷第六五至六七頁）。然八十四年度執字第四四二號強
    制執行事件，上訴人為六百萬元抵押債權之抵押權人，對被上訴人繳交予原審法
    院之案款有優先受償之權，而八十四年度執字第四八一七號強制執行案件，上訴
    人係以普通債權人聲請強制執行，該案強制執行事件另有其他抵押債權人，上訴
    人並無優先受償之權利，僅得就抵押債權人獲得清償之餘額受償，前於四(二)業已
    述之，故被上訴人丙○○○繳款時既稱清償八十四年度執字第四四二號執行事件
    之債務，原審執行處並因此而停止拍賣，被上訴人其後改稱為清償八十四年執字
    第四八一七號執行事件案款，則係侵害上訴人抵押權之實行，應堪認定。
  (五)再者，被上訴人復以其已提出七百九十五萬一千七百二十六元清償四八一七號執
    行事件，且四四二號執行事件之部分利息請求權時效消滅為由，向原審提起八十
    五年度訴字第四七三號債務人異議之訴，且聲請原審以八十五年度聲字第二五七
    號裁定，於八十五年四月一日供擔保向執行處聲請停止四四二號及四八一七號兩
    件執行事件之執行，直至八十九年九月十六日判決被上訴人敗訴確定，上訴人於
    八十九年十月一日始聲請續行執行，有聲請停止強制執行狀、原審八十五年度聲
    字第二五七號裁定、原審八十五年度訴字第四七三號民事判決及確定證明書可參
    （本院卷第一九○至一九一頁、原審卷第九至二三頁），準此，被上訴人明知其
    所提出七百九十五萬一千七百二十六元並未交付上訴人，即上訴人尚未獲得清償
    ，竟聲請上開四四二號、四八一七號執行事件均停止強制執行，使上訴人既無法
    受償上開七百九十五萬一千七百二十六元，亦無法繼續執行，乃不法阻撓上訴人
    之獲償，是上訴人主張被上訴人共同故意妨害拍賣抵押物，即妨害上訴人抵押權
    之實行，係侵害抵押權，及共同故意以背於善良風俗之方法加損害於上訴人，即
    非無據，應堪採取。被上訴人雖辯稱其要求上訴人以四八一七號執行事件領取款
    項，上訴人受償若有不足，尚得自四四二號執行程序受償，乃多出受償機會，被
    上訴人並無侵害其權利，上訴人亦無損害云云，然被上訴人既提出案款請求四四
    二號執行事件停止拍賣，繼又聲請停止四四二號及四八一七號兩件執行事件之執
    行，使強制執行程序無法繼續執行，上訴人何能以四八一七號執行程序領取款項
    後，若有不足，再自四四二號執行程序受償？所辯核不足採。
  (六)按損害賠償，除法律另有規定或契約另有訂定外，應以填補債權人所受損害及所
    失利益為限，民法第二百十六條第一項定有明文，又關於侵權行為賠償損害之請
    求，以受有實際損害為要件（最高法院十九台上字第二三一六號判例參照）。本
    件被上訴人於八十五年四月一日供擔保聲請停止執行，至八十九年九月十六日敗
    訴確定，上訴人於同月二十五日收受確定證明書，於同年十月三日聲請續行執行
    程序，有調閱原審八十五年度訴字第四七三號卷、及上開四四二號執行卷可查，
    是上訴人請求自八十五年八月二十日起至八十九年九月三十日止，共四十九個月
    期間之損害，自屬有據。又上訴人於上開期間在彰化銀行北台中分行有借款債務
    ，借款利率平均年息百分之八點八四（四捨五入），有上訴人所提出彰化銀行北
    台中分行借款往來明細表可佐（原審卷第一○六頁、本院卷第一三○頁），是上
    訴人主張於上開期間因無法受償，而向銀行貸款支出之利息，利息以八點七計算
    ，為其所受損害，自為可採，被上訴人以上訴人未受損害云云，尚非足採。又上
    訴人主張上開執行事件之債權本金六百萬元、自七十四年七月二十五日起至八十
    五年八月十九日，以年息百分之五計算之利息為三百三十二萬一千三百七十元、
    及執行費四萬七千四百八十八元，共計九百三十六萬八千八百五十八元一節，為
    被上訴人所不爭，堪以採信，上訴人主張應以九百三十六萬八千八百五十八元未
    能受償，做為上訴人損害之賠償依據，惟繼續執行拍賣未必即能全部受償，上訴
    人未舉證以證明確有上開損害，其此部分之主張，尚非可採。而被上訴人於執行
    處繳納之七百九十五萬一千七百二十六元，本係清償八十四年執字第四四二號案
    件，業如前述，故上訴人之損害自應以七百九十五萬一千七百二十六元未能清償
    ，而另向銀行借款支付利息為計算標準，始為合理，至於上訴人在銀行同一借款
    時間超過七百九十五萬一千七百二十六元借款部分，則非可歸責於被上訴人，故
    不能請求損害賠償。是以七百九十五萬一千七百二十六元之年息百分之八點七計
    算，每月利息為五萬七千六百五十元（0000000×8.7%÷12＝57650，元以下四捨
    五入），而上訴人於彰化銀行北台中分行之借款利息，除八十五年九月份利息共
    計為五萬四千八百八十四元，同年十月利息共計為五萬二千九百二十一元，均未
    超過五萬七千六百五十元外，其餘自八十五年十一月起至八十九年九月止，共四
    十七個月，上訴人利息支出均較五萬七千六百五十元為高，此有彰化銀行北台中
    分行客戶丁○○民國八十五年八月二十日至八十九年九月三十日借款繳納利息明
    細表足按（本院卷第一六○頁），是則上訴人每月所繳納之利息，未超過五萬七
    千六百五十元者，應以實際支付利息計算其損害，如較五萬七千六百五十元為高
    者，自應以五萬七千六百五十元計算損害，因此，上訴人支出之利息損害為二百
    八十一萬七千三百五十五元（計算式：54884＋52921＋57650×47＝0000000 ）
    。
五、綜上所述，上訴人本於被上訴人共同侵權行為之法律關係，請求被上訴人連帶給
    付二百八十一萬七千三百五十五元，及自起訴狀繕本送達翌日即九十年二月一日
    起至清償日止，按週年利率百分之五計算之利息，為有理由，應予准許。逾此所
    為請求，為無理由，應予駁回。又上訴人勝訴部分，兩造分別陳明願供擔保為准
    、免假執行之宣告，經核於法並無不合，爰分別酌定相當擔保金額准許之。至於
    上訴人敗訴部分，其假執行之聲請失所附麗，應併予駁回。原審就上開應准許部
    分，為上訴人敗訴之判決，並駁回其假執行之聲請，尚有未洽，上訴意旨求予廢
    棄改判，為有理由，爰由本院予以廢棄改判如主文第二項所示，並依聲請為附條
    件之准、免假執行之宣告。至於上訴人之請求不應准許部分，原判決為上訴人敗
    訴之判決，並駁回其假執行之聲請，其理由雖有未合，惟結論與本院認定一致，
    仍應予維持，上訴意旨求予廢棄改判，為無理由，應駁回其上訴。又本件判決之
    基礎已臻明確，兩造其餘之攻擊防禦方法及舉證，核與判決結果無影響，毋庸一
    一論列，併此敘明。
據上論結，本件上訴為一部有理由，一部無理由，依民事訴訟法第四百五十條、第四
百四十九條第二項、第七十九條但書、第八十五條第二項、第三百九十條第二項、第
三百九十二條，判決如主文。
中      華      民      國    九十二    年      七      月      八      日
                                      臺灣高等法院高雄分院民事第一庭
~B1審判長法官  黃金石
~B2      法官  吳登輝
~B3      法官  魏式璧
右為正本係照原本作成。
上訴人不得上訴。
被上訴人如對本判決上訴，須於判決送達後二十日內向本院提出上
訴狀，其未表明上訴理由者，應於上訴後二十日內向本院提出上訴理由書（均須按他
造當事人之人數附繕本）。上訴時應提出委任律師或具有律師資格之人之委任狀，並
依附註條文規定辦理。
~B法院書記官  唐奇燕
中      華      民      國    九十二    年      七      月      八      日
附註：
民事訴訟法第四百六十六條之一：
對於第二審判決上訴，上訴人應委任律師為訴訟代理人，但上訴人或其法定代理人具
有律師資格者，不在此限。
上訴人之配偶、三親等內之血親、二親等內之姻親，或上訴人為法人、中央或地方機
關時，其所屬專任人員具有律師資格並經法院認為適當者，亦得為第三審訴訟代理人。
第一項但書及第二項情形，應於提起上訴或委任時釋明之。


司法院資訊處製作；財團法人民間司法改革基金會備份。
